【裁判字號】    97,消債抗,40
【裁判日期】    970812
【裁判案由】    更生事件
【裁判全文】
臺灣板橋地方法院民事裁定            97年度消債抗字第40號
抗  告  人  甲○○
上列當事人因消費者債務清理條例聲請更生事件，對於中華民國
97年7月1日本院97年度消債更字第709 號裁定提起抗告，本院裁
定如下：
    主  文
抗告駁回。
抗告程序費用由抗告人負擔。
    理  由
一、本件抗告意旨略以：抗告人現所承租門牌號碼「臺北縣板橋
    市○○街18巷1 號4 樓」之房屋，租約雖已於民國96年6 月
    30日屆至，但其仍居住在該屋並正常繳納房租，依民法第45
    1 條之規定，該租約早就成為不定期之租賃契約，更足認抗
    告人有久住於房屋之意思，而原審未詳加查證事實，即率爾
    作出移轉管轄之裁定，顯有未洽，亦與法不合，爰請求廢棄
    原裁定等語。
二、按更生及清算事件專屬債務人住所地之地方法院管轄，消費
    者債務清理條例第5條第1項定有明文。而上開規定所謂「住
    所」，應依民法第 20條第1項之規定定其意義，故依一定之
    事實，足認以久住之意思，住於一定之區域者，即為設定其
    住所於該地。蓋我國民法關於住所之設定，兼採主觀主義及
    客觀主義之精神，倘主觀上有久住一定區域之意思，客觀上
    有住於一定區域之事實，該一定之區域即為住所（最高法院
    28年滬上字第112號及27年上字第 2454號判例、93年台抗字
    第393號裁判意旨參照）。
三、查抗告人之戶籍係在「屏東縣鹽埔鄉○○村○○路28號」，
    此有戶籍謄本1 份在卷可稽，而抗告意旨雖稱上開租賃契約
    於96年6 月30日到期後，其仍居住在該屋且正常繳納房租，
    依民法第451 條規定，該租約早成為不定期之租賃契約等語
    ，並據提出繳交租金之轉帳紀錄影本1 份為憑，惟查，上述
    轉帳紀錄固可用以說明抗告人現確居於上開臺北縣板橋市○
    ○街租處之事實，然此仍不足以證明抗告人確有久住於臺北
    縣之事實，況民法第451 條固有將租賃契約視為以不定期限
    繼續契約之規定，然此亦非即謂抗告人日後必不會因其他因
    素，而再遷徙至他處，且抗告人主要財產即土地2 筆均在屏
    東縣，是難遽認抗告人主觀上及客觀上確有久住於上開租屋
    處之事實。從而，原裁定將抗告人之更生聲請，移送臺灣屏
    東地方法院，並無違誤，抗告意旨指摘原裁定不當，求予廢
    棄，非有理由，應予駁回。
四、據上論結，本件抗告為無理由，爰依消費者債務清理條例第
    11條第2項、第 15條，民事訴訟法第495條之1第1項、第449
    條第1項、第95條、第78條，裁定如主文。
中    華    民    國    97    年    8     月    12    日
                  民事第三庭  審判長法  官  朱耀平
                                    法  官  劉以全
                                    法  官  邱靜琪
上為正本係照原本作成
本件不得抗告
中    華    民    國    97    年    8     月    13    日
                              書記官  白俊傑


司法院資訊處製作；財團法人民間司法改革基金會備份。
